臺灣板橋地方法院刑事判決　　　　　　 96年度簡上字第346號
公　訴　人　臺灣板橋地方法院檢察署檢察官
上　訴　人
即　被　告　乙○○
上列上訴人即被告因詐欺案件，不服本院九十六年度簡字第一二
六六號中華民國九十六年三月十二日所為之第一審判決（原聲請
簡易判決處刑案號：九十五年度偵字第二七０五六號），提起上
訴，本院管轄第二審之合議庭判決如下：
    主    文
原判決撤銷。
乙○○幫助意圖為自己不法之所有，以詐術使人將本人之物交付
，處有期徒刑肆月，如易科罰金，以新臺幣壹仟元折算壹日，減
為有期徒刑貳月，如易科罰金，以新臺幣壹仟元折算壹日。
    犯罪事實
一、乙○○預見提供帳戶予他人使用，有遭人利用作為詐騙工具
    之可能，竟仍不違其本意，而基於幫助他人詐欺取財之犯意
    ，於民國九十五年十月二十三日，在臺北縣永和巿智光黃昏
    巿場內某處，將其於九十四年十一月一日向中華郵政股份有
    限公司南勢角郵局申請開立帳號000000000000
    00號帳戶之存摺、金融卡及密碼，提供予某真實姓名年籍
    不詳之成年人使用，藉以幫助詐欺犯成員為詐欺取財之犯行
    。嗣詐欺犯成員取得上揭存摺等物後，即意圖為自己不法之
    所有，於九十五年十月二十七日，冒稱係臺北市刑警大隊之
    「黃姓刑警」，以電話向甲○○訛稱將凍結其大眾銀行帳戶
    ，甲○○信以為真，並央求「黃姓刑警」不要凍結前開銀行
    帳戶，且依「黃姓刑警」之指示，另撥打電話予冒稱金管會
    銀行局之「林主任」，該「林主任」則要求甲○○告知其使
    用之銀行帳戶帳號、密碼，並要求二十四小時內不得至銀行
    提款，致甲○○信以為真而陷於錯誤，將其使用之上海商業
    儲蓄銀行（下簡稱上海銀行）帳戶之帳號、密碼資料告知該
    名「林主任」，俟該詐欺犯成員獲悉該上海銀行帳戶之帳號
    、密碼後，即於同日以語音轉帳方式，將上海銀行帳戶之存
    款新臺幣（下同）四十六萬九千零十七元跨行轉至乙○○上
    揭郵局帳戶。嗣甲○○於九十五年十月二十八日查詢該上海
    銀行帳戶之存款餘額僅剩一千餘元，始查覺遭人詐騙，並報
    警通報郵局將乙○○前開郵局帳戶列為警示帳戶，並循線查
    悉上情。
二、案經臺北縣政府警察局中和分局報請臺灣板橋地方法院檢察
    署檢察官偵查後聲請本院以簡易判決處刑。
    理    由
一、被告以外之人於審判外之言詞或書面陳述，除法律有規定者
    外，不得作為證據。次按被告以外之人於審判外之陳述，經
    當事人於審判程序同意作為證據，法院審酌該言詞陳述或書
    面陳述作成時之情況，認為適當者，亦得為證據。當事人、
    代理人或辯護人於法院調查證據時，知有第一百五十九條第
    一項不得為證據之情形，而未於言詞辯論終結前聲明異議者
    ，視為有前項之同意，刑事訴訟法第一百五十九條第一項及
    第一百五十九條之五分別定有明文。查本案以下所引證據，
    均未據被告乙○○否認其證據能力，且未於本案言詞辯論終
    結前聲明異議，則本院審酌該等證據核無違法取證或證明力
    顯然過低之情事，依各該陳述作成時之狀況，並無不適當之
    情形，自均得為證據，合先敘明。
二、訊據被告固坦承在前述時間及地點，將其開設之上揭南勢角
    郵局帳戶存款、提款卡及密碼均交予真實姓名年籍不詳人士
    使用等情不諱，惟矢口否認有何幫助詐欺取財犯行，辯稱：
    伊只是提供帳戶做為避稅使用，伊不疑有他，且該名連絡人
    亦保證絕非供作詐騙用途，對方本來說要給伊三萬元，但先
    試用半個月，伊嗣於九十五年十一月七日打電話過去，渠跟
    伊說是八日領錢，結果伊八日打電話過去時，就沒有人接聽
    了，伊才知道被騙云云。經查：
  (一)被告於九十五年十月二十三日，在臺北縣永和巿智光黃昏巿
    場內某處，將其向中華郵政股份有限公司南勢角郵局申請開
    立帳號00000000000000號帳戶之存摺、金融
    卡及密碼，提供予某真實姓名年籍不詳之成年人使用等事實
    ，業據被告於本院準備程序中供認屬實（見本院卷宗第三二
    頁），並有前開帳戶客戶基本資料一件在卷可稽（見臺灣板
    橋地方法院檢察署九十五年度偵字第二七０五六號偵查卷第
    二四頁）。又被害人甲○○遭詐欺犯成員以上述犯罪事實欄
    所載之方法詐騙，因而獲悉甲○○所用之上海銀行帳戶帳號
    及密碼後，即將該上海銀行帳戶內存款四十六萬九千零十七
    元，以跨行語音轉帳方式轉至被告前揭郵局帳戶等情，業據
    被害人甲○○於警詢指訴明確（見同上偵查卷第六頁至第八
    頁），並有受理詐騙帳戶警示、詐騙電話斷話簡便格式表、
    被告開設之前開帳戶客戶歷史交易清單、被害人甲○○提供
    之上海銀行活期存款帳戶存摺影本各一份附卷足憑（見同上
    偵查卷第十一頁至第十二頁及第二五頁至第二六頁），且衡
    情，被害人甲○○遭詐騙匯款後報請警方查緝犯罪，實無隱
    匿渠受騙經過及原委之必要，堪信為真實；是被告空言推測
    ：甲○○應係被騙中獎云云，自屬無據。
  (二)又被告雖辯稱：對方向伊表示帳戶係供做生意避稅使用，伊
    並非預先知道其係用以詐騙他人云云。惟按任何人均可辦理
    金融帳戶存摺、金融卡使用，如無正當理由，實無借用他人
    存摺、金融卡使用之理，而金融存摺、金融卡及密碼亦事關
    個人財產權益之保障，其專有性甚高，除非本人或與本人親
    密關係者，難認有何理由可自由流通使用該存摺、金融卡及
    密碼，一般人均有妥為保管及防止他人任意使用之認識，縱
    特殊情況偶需交付他人使用，亦必深入瞭解用途及合理性，
    始予提供，且該等專有物品如落入不明人士手中，而未加以
    闡明正常用途，極易被利用為與財產有關之犯罪工具，而有
    犯罪意圖者，非有正當理由，竟徵求他人提供帳戶，客觀上
    可預見其目的，係供為某筆資金之存入，後再行領出之用，
    且該筆資金之存入及提領過程係有意隱瞞其流程及行為人身
    分曝光之用意，一般人本於一般認知能力均易於瞭解，報章
    媒體復一再披露詐騙集團為規避查緝，故使用他人帳戶以遂
    行詐欺之不法犯罪態樣，被告為一智慮健全、有社會經驗之
    成年人，對此自難諉為不知，且被告任意交付帳戶存摺等物
    予他人，該人既有使用帳戶存摺之需，竟不思自行申辦，反
    大費周章收集他人帳戶使用，顯與一般交易常情相悖，則其
    用途實屬可疑，足證被告應可預見金融帳戶存摺、提款卡、
    密碼等物提供他人使用，將幫助他人實施詐欺犯罪，竟仍將
    其帳戶存摺、金融卡及密碼交付該來路不明之人，是縱無證
    據證明被告明知該人之犯罪態樣係以該帳戶供詐欺之用，惟
    其顯具縱有人以其金融帳戶實施詐欺犯罪亦不違背其本意之
    幫助意思至明。從而，被告辯稱：伊不知帳戶係供作詐騙之
    用云云，無非事後卸責之詞，不足採信。
  (三)至被告再辯以：中國時報容任詐騙集團刊登收購金融帳戶之
    廣告，亦應承擔罪責云云，惟被告係一智慮健全、有社會經
    驗之成年人，對於向其收受金融帳戶者之用途，當詳加深究
    ，已如前述，自不得以報社未嚴加審核刊登廣告者之真實目
    的而卸免其責。再者，被告另聲請調取警方所截錄其與收購
    金融帳戶者間之對話錄音，以證明其確實不知該收購者收購
    金融帳戶係供作詐騙使用；惟經本院向新竹巿警察局及內政
    部警政署刑事警察局查詢結果，均無被告所稱上揭對話錄音
    ，有本院辦理刑事案件電話記錄查詢表二紙在卷足憑（見本
    院卷宗第三六頁及第四二頁），且據內政部警政署刑事警察
    局於九十六年七月十二日以刑偵七（２）字第０九六０一０
    四六七三號函覆說明詳實，是自無法據以逕為有利於被告之
    認定。
  (四)綜上所述，本案事證明確，被告犯行洵堪認定，應予依法論
    罪科刑。
三、核被告所為，係幫助犯刑法第三百三十九條第一項之詐欺取
    財罪。被告幫助他人犯詐欺取財罪，爰依同法第三十條第二
    項規定，按正犯之刑減輕之。原審認被告犯行明確，據以論
    罪科刑，原非無見；惟查，本案被告所為幫助詐欺取財罪之
    犯罪時間係在九十六年四月二十四日以前，合於中華民國九
    十六年罪犯減刑條例第二條第一項第三款所定之減刑要件，
    應予以減刑，原審未及依前開規定減刑，尚有未合。是被告
    猶否認犯行而提起上訴，雖無理由，惟原判決既有上揭可議
    之處，仍應予以撤銷改判。爰審酌被告提供金融帳戶供不法
    份子使用，助長他人財產犯罪之風氣，對於被害人造成之損
    害程度，兼衡其犯罪動機、目的、手段以及犯罪後猶否認犯
    行之態度等一切情狀，量處如主文所示之刑，並諭知易科罰
    金之折算標準，再減其宣告刑二分之一及諭知易科罰金之折
    算標準。
據上論斷，應依刑事訴訟法第四百五十五條之一第一項、第三項
、第三百六十九條第一項前段、第三百六十四條、第二百九十九
條第一項前段，刑法第三百三十九條第一項、第三十條、第四十
一條第一項前段，刑法施行法第一條之一第一項、第二項前段，
中華民國九十六年罪犯減刑條例第二條第一項第三款、第七條，
判決如主文。
本案經檢察官黃怡華到庭執行職務。
中　　華　　民　　國　　96　　年　　7 　　月　　26　　日
                  刑事第七庭審判長法　官  胡　堅　勤
                                  法　官　李　君　豪
                                  法　官　王　瑜　玲
上列正本證明與原本無異。
不得上訴。
中　　華　　民　　國　　96　　年　　7 　　月　　27　　日
                                  書記官  陳  香  君
